臺灣屏東地方法院行政訴訟判決
111年度交字第71號
原      告  羅清寶  


被      告  交通部公路總局高雄區監理所

代  表  人  李瑞銘  
上列當事人間交通裁決事件，原告不服民國111年5月31日裁字第
82-TA0000000號裁決，提起行政訴訟，本院判決如下：
    主  文
原告之訴駁回。
訴訟費用新臺幣參佰元由原告負擔。
    事實及理由
一、程序事項：本件因屬不服被告所為道路交通管理處罰條例第
    8 條之裁決而提起撤銷訴訟，依行政訴訟法第237 條之1 之
    規定，應適用交通裁決事件訴訟程序，再依兩造所述各節及
    卷內資料足認事證已臻明確，本院認無經言詞辯論之必要，
    爰依同法第237 條之7 之規定，不經言詞辯論，逕為判決，
    合先敘明。
二、事實概要：原告所有車牌號碼0000-00號自用小客車（下稱
    系爭車輛）於民國111年4月20日15時32分許，行經台11線84
    .13公里處，因有「限速50公里、經測速時速71公里，超速2
    1公里」之違規情事，為警製單舉發東警交字第TA0000000號
    違規單，被告認原告違反道路交通管理處罰條例（下稱處罰
    條例）第40條之規定，製開裁字第82-TA0000000號違反道路
    交通管理事件裁決書（下稱原處分），原告不服處罰，遂提
    起本件行政訴訟。
三、本件原告主張：
　㈠、按「照相採證時，應著制服於明顯處所公開執法，並將違
      規要件完整攝入。」、「最高速限降低時，除經統計分析
      為易肇事路段並經主官核定外，不得在速限標誌後方，高
      、快速公路500公尺內、一般道路300公尺內取締超速」、
      「執行非固定式測速照相人員須穿著制服」。處罰條例第
      92條第3項授權訂定之「輕微違規勸導」規定之內政部警
      政署交通違規稽查與輕微違規勸導作業注意事項第4點第1
      條第1項第5款、第3項第1款第4目、第5目定有明文。
　㈡、查附件㈢相對位置示意圖，於臺11線83.9KM處為速限標誌牌
      ，84.13KM為違規處，兩者相距230公尺，而79KM處的速限
      是時速60公里，到83.9KM改為速限50公里，設測速告示牌
      ，且警方將測速儀器擺在自小客車南下的對向路旁，未見
      執法人員。上開行為均違反前開注意事項的規定，即最高
      速限降低時，不得在速限標誌後方，一般道路300公尺內
      取締超速及照相採證時應著制服於明顯處所公開執法之規
      定。
　㈢、警方採證照相的儀器有爭議，如交通部公路總局高雄區監
      理所屏東監理站111年5月26日高監屏站字第1110110975號
      函及台東縣警察局成功分局111年5月18日成警交字第1110
      005849號函均稱係以雷射測速儀拍攝，惟被告所提出之相
      對位置示意圖及雷達測速儀檢定合格證書上所載者均為雷
      達測速儀，雷射和雷達測速儀是兩種不同的測速儀器等語
      。
　㈣、並聲明：原處分撤銷。
四、被告則答辯以：
　㈠、查，原告於111年5月6日提陳述單，經舉發單位查覆稱本案
      系爭車輛於111年4月20日15時32分行經台11線84.13公里
      處，經固定式雷射測速儀測得車速71公里(此比對雷射測
      速儀檢定合格證書，應屬公文誤植為雷射)，限速公里，
      違規超速21公里，本分局員警據以逕行舉發(舉發單號：
      東警交字第TA0000000號)，次查，「警52」告示牌設置地
      點為台11線83.9公里處，違規地點與「警52」告示牌距離
      為230公尺，符合處罰條例第7條之2第3項規定。爰此，本
      案超速違規事實明確，依據處罰條例第40條規定舉發，認
      事用法並無不當。
　㈡、次查，就原告於起訴狀所提等節，經查，該內政部警政署
      交通違規稽查與輕微違規勸導作業注意事項業於108年12
      月31日經內政部警政署以交字第10801763712號函停止適
      用，違規行為時系爭注意事項既已停止適用，即無舉發機
      關未應依系爭注意事項規定違反依法行政原則之情形。然
      而，系爭注意事項之制定目的係為規範內部所屬秩序與運
      作，協助員警執行交通稽查任務之非直接對外發生法規範
      效力之一般性規定，性質上為行政規則而非法規命令。因
      此，系爭注意事項所規定之執勤地點、項目應經主管核定
      ，惟此僅係機關內部就該項勤務如何執行、分配與管理有
      關之事項，並未發生「事實之外部效力」而有行政自我拘
      束原則之適用。因此，員警舉發相關違規行為時，縱有未
      符合此項規定之情形，亦係宜由舉發機關或其上級機關依
      循行政監督之方式，促請舉發員警注意遵守，尚不得據此
      逕認舉發為違法。況系爭注意事項業於108年12月31日廢
      止，查本案係於111年4月20日違規，依上開說明，系爭注
      意事項已停止適用，縱使舉發機關未依系爭注意事項規定
      ，亦無違反依法行政原則之情形。
　㈢、再查，有關原告所提「…照相採證時應著制服於明顯處所公
      開執法…」等一節，舉發單位查覆固定式測速桿設置於台1
      1線84公里130公尺北向，針對南北向車輛實施測速，系爭
      車輛違規時間於111年4月20日15時30分，該車由台11線快
      車道北向南行駛，測得該車時速為71公里，該處限速為50
      公里，超速21公里，測速地點以北在台11線83公里900公
      尺處設有固定式警52標誌，距離測速桿為230公尺，告發
      程序均符合相關規定並無過失。本件經檢視舉發單位所檢
      附之採證照片、「警52」標誌告示牌及速限告示牌照片、
      現場位置圖、雷達測速儀檢定合格證書、固定式測速儀器
      位置照片、員警職務報告書、台東縣警察局之測速地點網
      頁公告畫面截圖等資料可知本案係屬固定式測速取締案件
      ，故現場不會有警察執勤，而該固定式測速儀器係經主管
      單位核定設置，且設置地點係於一般道路邊屬公開、明顯
      之處所無誤，無隱藏性執法之情事;況駕駛人依處罰條例
      第4 條第2項規定，本應遵守道路交通標誌、標線、號誌
      之指示、警告、禁制規定，此項注意義務，本不因有無警
      察在場而異。「警52」標誌告示牌(位台11線83.9公里處)
      後方230公尺處設置固定式測速儀器(台11線84.13公里處)
      ，當日測得原告車輛超速21公里，本案「警52」標誌告示
      牌及「速限50」告示牌、道路路面畫有限速50之字樣均可
      清楚辨識、距離符合規定，該「警52」標誌告示牌能清楚
      辨識預告，警示車輛駕駛人應依速限行駛，用路人自應謹
      慎注意暨遵守該路段速度限制之規定，故本件符合處罰條
      例第7條之2第2項第9款、第3項之規定，違規屬實。
　㈣、又查，有關原告所提「…警方採證照相的儀器有爭議，如附
      件(一)(二)所述係以雷射測速儀執行拍攝，而附件(三)(
      四)卻稱是以雷達測速儀攝，雷射和雷達測速儀是兩種不
      同的測速儀器」等一節，經檢視相關公文和合格證書影本
      可知本件應屬公文誤植「雷達」為「雷射」，而「行政處
      分如有誤寫、誤算或其他類此之顯然錯誤者，處分機關得
      隨時或依申請更正之。」，行政程序法第101條第1項定有
      明文，特此一併更正說明之；故雖公文中有寫錯字，但此
      非屬影響到測速之數據及合格證書之有效使用期限等證據
      ，故對原告之處分適法性尚無影響。
　㈤、綜上理由，原告所有系爭車輛被警舉發「限速50公里、經
      測速時速71公里，超速21公里」之違規情事，有東警交字
      第TA0000000號違規單可稽，爰依處罰條例第40條、第63
      條第1項第1款暨違反道路交通管理事件統一裁罰基準表第
      40條裁處繳納罰鍰新臺幣(下同)1,800元，並記違規點數1
      點，核無違誤等等語以資答辯。
　㈥、並聲明：原告之訴駁回。
五、本件如事實概要欄所述之事實，除依原告起訴狀及被告答辯
    狀可認兩造均不爭執外，復有原處分書暨送達證書、系爭舉
    發通知單查詢表暨送達證書、汽車車籍資料查詢表、駕駛人
    基本資料表、原告交通違規陳述單及查詢單、臺東縣警察局
    成功分局111年5月18日成警交字第1110005849號函、111年6
    月29日成警交字第1110007372號函、採證光碟1片等在卷可
    稽（見本院卷第20至36頁），應認屬實。原告不服原處分，
    提起行政訴訟，並以上述事項據為主張，故本件兩造之爭點
    應為：原處分是否適法？　　
六、本院之判斷：
  ㈠、原告主張本件取締違反內政部警政署交通違規稽查與輕微
      違規勸導作業注意事項之相關規定，然該規定業經108年1
      2月31日內政部警政署警署交字第10801763712號函停止適
      用，該規定既已停止適用，則無論取締過程有無違反該規
      定之內容，均與本案取締程序是否合法無涉。
  ㈡、復依處罰條例第7條之2第3項前段規定，對於前項第9款(行
      車速度超過規定之最高速限或低於規定之最低速限)之逕
      行取締，其取締執法路段，在一般道路應於100公尺至300
      公尺前，設置測速取締標誌即可。而本件警告性質告示牌
      既已設置在測速地點前方約230 公尺處之路旁，且標誌清
      晰明確，並無足以阻擋駕駛人視線之障礙物或遮蔽物存在
      (有現場照片在卷可查，見本院卷第29頁)，應該可以認為
      已符合上開處罰條例第7 條之2 第3 項規定之要件，故本
      件取締合法。
  ㈢、至原告爭執雷射與雷達不同部分，業經被告函覆此部分為
      筆誤，應以檢定證書記載為準(有檢定合格證書在卷可查
      ，見本院卷第28頁)，附此敘明。
七、綜上所述，原告於前揭時、地，確有「限速50公里、經測速
    時速71公里，超速21公里」之違規行為，被告因此依處罰條
    例第40條、第63條第1項第1款暨違反道路交通管理事件統一
    裁罰基準表第40條），裁處原告罰鍰1,800元，並記違規點
    數1點，核無任何違法之處，原告猶執前詞請求撤銷原處分
    ，為無理由，應予駁回。
八、本件判決基礎已臻明確，兩造其餘之攻擊防禦方法及訴訟資
    料經本院斟酌後，核與判決不生影響，無一一論述之必要，
    併予敘明。
九、本件第一審裁判費為300 元，應由原告負擔，爰確定第一審
    訴訟費用額如主文第2 項所示。
據上論結，本件原告之訴為無理由，依行政訴訟法第237 條之7
、第237 條之8 第1 項、第98條第1 項前段，判決如主文。
中　　華　　民　　國　　111 　年　　8 　　月　　31　　日
　　　　　　　　　行政訴訟庭  法　官　薛侑倫
以上為正本，係照原本作成。
如不服本判決，應於判決送達後20日內，向本院提出上訴狀並表
明上訴理由（原判決所違背之法令及其具體內容或依訴訟資料可
認為原判決有違背法令之具體事實），其未載明上訴理由者，應
於提出上訴後20日內向本院補提理由書（上訴狀及上訴理由書均
須按他造人數附繕本，如未按期補提上訴理由書，則逕予駁回上
訴），並應繳納上訴裁判費新臺幣750元。
中　　華　　民　　國　　111 　年　　8 　　月　　31　　日
                              書記官  沈詩雅